臺灣橋頭地方法院民事裁定
108年度消債清字第65號
聲請人即債  車園麗即紀車園麗
務人                
0000000000000000

0000000000000000

代  理  人  李榮唐  法扶律師
上列當事人因消費者債務清理事件聲請清算，本院裁定如下：
    主  文
聲請人車園麗即紀車園麗自民國一百零九年四月二十一日下午四
時起開始清算程序。
命司法事務官進行本件清算程序。
    理  由
一、聲請意旨略以：聲請人即債務人車園麗即紀車園麗前向金融
    機構辦理消費借貸、信用卡契約等，致積欠無擔保債務計新
    臺幣（下同）566,197元，因無法清償債務，於民國104年12
    月間曾依消費者債務清理條例，而向最大債權銀行玉山商業
    銀行股份有限公司（下稱玉山銀行）申請前置協商，而與各
    債權銀行達成分期還款協議，同意自105年4月起分128期，
    於每月10日繳款5,985元，以各債權銀行債權金額比例清償
    各項債務至全部清償為止，惟協商成立至107年10月，因聲
    請人收入驟減無法負擔個人必要生活支出及扶養費而毀諾，
    聲請人無法按上開協商方案清償，實乃不可歸責於聲請人之
    事由所致，嗣於108年5月間向本院聲請與債權金融機構協商
    債務清償方案，惟因無法負擔債權人所提還款方案致調解不
    成立；因聲請人有不能清償債務或有不能清償之虞，復未經
    法院裁定開始更生程序或宣告破產，爰依法聲請准予裁定清
    算等語。
二、按「債務人不能清償債務或有不能清償之虞者，得依本條例
    所定更生或清算程序，清理其債務。」、「債務人對於金融
    機構負債務者，在聲請更生或清算前，應向最大債權金融機
    構請求協商債務清償方案，或向其住、居所地之法院或鄉、
    鎮、市、區調解委員會聲請債務清理之調解；且協商或調解
    成立者，債務人不得聲請更生或清算。但因不可歸責於己之
    事由，致履行有困難者，不在此限。」消費者債務清理條例
    （下稱消債條例）第3條、第151條第7項分別定有明文。所
    謂「不可歸責於己之事由」，原則上係指客觀上聲請人有收
    支狀況之變動，諸如物價上漲、家屬患病等導致支出增加，
    或因意外、病痛無法工作、僱用之公司倒閉或裁員、減薪等
    以致收入減少等情；又縱使財產及收支狀況無甚變動，但因
    協商時居於劣勢，未能實質協議，僅為爭取利息減少及分期
    清償之些許優惠，勉予允諾，惟其財產及收入客觀上存有難
    以如期履行之情形，亦應認該當。債務人雖因不可歸責之原
    因致不能履行協商條件，仍應符合「不能清償或有不能清償
    之虞」法定要件，亦即應綜合債務人之財產、信用、收支與
    其所負全部債務等狀況，評估其是否仍有償債能力，或即使
    仍得勉力清償，但是否因年紀已長、身罹疾患、工作條件不
    佳或其他相類似之因素，可預期足以影響日後基本生活之維
    持，而有不能清償之虞等情，為其判斷之準據。
三、經查：
  ㈠聲請人前向各金融機構辦理消費貸款、信用卡契約等致現至
    少積欠無擔保債務566,197元，前即已因無法清償債務，依
    中華民國銀行公會會員辦理消費金融案件無擔保債務協商機
    制請求共同協商債務方案，向最大債權金融機構玉山銀行申
    請協商，而與各債權銀行達成最終分期還款協議，同意自10
    5年4月起分128期，於每月10日繳款5,985元，依各債權銀行
    債權金額比例清償各項債務至全部清償為止，惟於107年10
    月間毀諾，復於108年5月間向本院聲請協商債務清償方案，
    惟因無法負擔債權人所提還款方案於同年6月6日調解不成立
    等情，有債權人清冊、財團法人金融聯合徵信中心前置協商
    專用債權人清冊、信用報告、玉山銀行陳報狀、調解筆錄等
    件在卷可稽【見本院108年度司消債調字第121號卷（下稱消
    債調卷）第6至7頁、第25至27頁、本院卷第9頁、第35至36
    頁】，堪認上情屬實。經核聲請人於107年度申報所得為288
    ,202元，核每月平均所得24,017元，有綜合所得稅各類所得
    資料清單暨國稅局財產歸屬資料清單可稽（見消債調卷第10
    至12頁），另聲請人當時個人必要生活費及扶養費，依消債
    條例第64條之2第1、2項規定計算，衛福部社會司所公告高
    雄市107年度最低生活費標準12,941元之1.2倍為15,529元，
    另需與前配偶分擔扶養1名未成年子女之扶養費，以上開標
    準計算為7,765元，是以聲請人當時每月平均所得24,017元
    ，扣除個人必要生活費15,529元及扶養費7,765元後僅餘723
    元，無法負擔每月5,985元之還款金額，難以期待聲請人依
    約履行，應屬不可歸責於聲請人之事由致不能履約，並無違
    常。是聲請人所稱確有不可歸責於己之事由，致不能履行原
    協商條件，揆諸前開論述，自應屬不可歸責於己之事由，是
    聲請人主張其於與債權銀行達成前開協商結論後，已因不可
    歸責於己之事由致履行顯有重大困難，尚屬可信。
  ㈡聲請人現任職於海清瓦斯行總機收銀員，自陳每月收入24,00
    0元，依薪資傳票所示每月皆為24,000元，現勞工保險投保
    薪資24,000元，名下無財產，107年度申報所得為288,202元
    ，核每月平均所得24,017元等情，有財產及收入狀況說明書
    、綜合所得稅各類所得資料清單暨國稅局財產歸屬資料清單
    、勞工保險投保資料表、薪資傳票、收入切結書等件附卷可
    證（見消債調卷第4至5頁、第10至14頁、本院卷第45至48頁
    ）。則查無聲請人有其他收入來源，佐以聲請人已提供薪資
    傳票，則以每月薪資24,000元作為核算其償債能力之基礎，
    應能反映真實收入狀況。
  ㈢至支出部分，聲請人主張扶養1名子女，每月支出扶養費10,2
    00元。按直系血親相互間，互負扶養之義務，民法第1114條
    第1款定有明文。查聲請人與前配偶育有1名未年子女，其為
    100年生，名下無財產及所得等情，有戶籍謄本、綜合所得
    稅各類所得資料清單暨國稅局財產歸屬資料清單附卷可證（
    見本院卷第40至43頁、第50至51頁），扶養費用部分，依消
    債條例第64條之2第1、2項，並參照民法第1118、1119條規
    定，其負扶養義務之程度，亦應考量其目前身負債務之窘境
    ，所負擔之扶養義務能力，自非比一般，在無其他更為詳實
    之資料可供佐證之情形下，故本院認定以109年度高雄市最
    低生活費標準之1.2倍15,719元為標準，與前配偶分擔後，
    聲請人每月支出之扶養費應以7,860元為度（計算式：15,71
    9元÷2＝7,860元），聲請人主張每月扶養費10,200元，尚屬
    過高；至聲請人個人日常生活必要費用部分，審酌聲請人負
    債之現況，基於社會經濟活動之互賴及誠信，該日常生活所
    需費用，自應節制開支，不得有超越一般人最低生活標準之
    享受，否則反失衡平，本院依消債條例第64條之2第1項，參
    酌衛福部社會司所公告歷年最低生活費標準，109年度高雄
    市最低生活費標準13,099元之1.2倍為15,719元，則聲請人
    每月最低生活費除有特殊情形並有證據證明者外，自宜以此
    為度，始得認係必要支出，而聲請人自陳每月個人必要生活
    費為21,590元，高於上開標準甚多，且未釋明其必要性，本
    院認應以上開標準15,719元認列，較為可採。
  ㈣綜上所述，以聲請人現每月所得24,000元為其償債能力基準
    ，扣除其每月個人必要生活費用15,719元、扶養費7,860元
    後餘422元，而聲請人目前無擔保負債總額為566,197元，以
    上開餘額按月攤還結果，約百年餘始能清償完畢，堪認聲請
    人確有不能清償債務或有不能清償之虞之情事。從而，聲請
    人主張已不能清償債務，聲請本院准予清算，依所舉事證及
    本院調查結果，即無不合。
四、末按「法院開始清算程序之裁定，應載明其年、月、日、時
    ，並即時發生效力。」、「法院裁定開始更生或清算程序後
    ，得命司法事務官進行更生或清算程序，必要時得選任律師
    、會計師或其他適當之自然人或法人一人為監督人或管理人
    。」，消費者債務清理條例第83條第1 項、第16條第1 項分
    別定有明文。本件聲請人其目前收入及財產狀況，不能履行
    債務，未償之債務亦屬不能清償，有如上述。從而，聲請人
    聲請清算，洵屬有據，應予准許，爰命司法事務官進行本件
    清算程序。
五、依消費者債務清理條例第11條第1 項、第83條第1 項、第16
    條第1 項，裁定如主文。
中　　華　　民　　國　 109　　年　　4 　　月　　21　　日
              　　民事庭　法　官　李姝蒓
以上正本係照原本作成。
本裁定已於109年4月21日下午4時公告。
本裁定不得抗告。
中　　華　　民　　國　 109　　年　　4 　　月　　21　　日
  　                      書記官　郭南宏